最高法院刑事判決　　　　　　　　　　110年度台上字第790號
上　訴　人　黃利誠 
上列上訴人因違反組織犯罪防制條例案件，不服臺灣高等法院臺
中分院中華民國109年6月30日第二審判決（109年度上訴字第267
號，起訴案號：臺灣彰化地方檢察署106年度偵字第11449號、10
7年度偵字第3381號），提起上訴，本院判決如下：
    主  文
原判決及第一審判決關於諭知黃利誠應於刑之執行前，令入勞動
處所強制工作參年部分撤銷。
其他上訴駁回。
    理  由
甲、撤銷（即諭知應於刑之執行前，令入勞動場所強制工作）部
    分
一、本件原判決維持第一審關於依行為時組織犯罪防制條例第 3
    條第3 項規定，諭知上訴人黃利誠應於刑之執行前，令入勞
    動場所強制工作3 年（下稱刑前強制工作，即如原判決所引
    用之第一審判決附表〈下稱附表〉一編號1 所示）部分之判
    決，駁回上訴人此部分在第二審之上訴。固非無見。
二、惟按：有關刑事法之強制工作之保安處分是否違憲乙項，司
    法院大法官會議業於民國110年12月10日作出釋字第812號解
    釋宣告違憲，其解釋意旨略以：「中華民國……106年4月19
    日修正公布之組織犯罪防制條例第3條第3 項規定：『犯第1
    項之罪者，應於刑之執行前，令入勞動場所，強制工作，其
    期間為3年。』（嗣107年1月3日修正公布第3 條，但本項並
    未修正）就受處分人之人身自由所為限制，違反憲法比例原
    則及憲法明顯區隔原則之要求，與憲法第8 條保障人身自由
    之意旨不符，應自本解釋公布之日起失其效力。……」等旨
    。從而，原判決關於維持第一審諭知上訴人應於刑前強制工
    作部分之判決，即因前述大法官解釋之結果，失所依據，原
    審未及審酌上情，仍駁回上訴人關於此部分之上訴，難認適
    法。上訴意旨就此部分既已為指摘，本院自應將原判決及第
    一審判決關於諭知上訴人刑前強制工作部分均予撤銷，以資
    糾正。
乙、駁回（即刑前強制工作及沒收以外之其他上訴）部分
一、按刑事訴訟法第377 條規定，上訴於第三審法院，非以判決
    違背法令為理由，不得為之。是提起第三審上訴，應以原判
    決違背法令為理由，係屬法定要件。如果上訴理由書狀並未
    依據卷內訴訟資料，具體指摘原判決不適用何種法則或如何
    適用不當，或所指摘原判決違法情事，顯與法律規定得為第
    三審上訴理由之違法情形，不相適合時，均應認其上訴為違
    背法律上之程式，予以駁回。
二、本件原判決認定上訴人有第一審判決書犯罪事實欄所載之犯
    行，事證明確，因而維持第一審從一重論處上訴人犯行為時
    組織犯罪防制條例第3條第1項前段之發起犯罪組織罪刑（另
    想像競合犯3人以上共同詐欺取財未遂罪，即如附表一編號1
    所示，處有期徒刑2年6月），及論處3 人以上共同犯詐欺取
    財未遂共41罪刑（即如附表一編號2 所示，各處有期徒刑11
    月；上開42罪並定應執行刑為有期徒刑4年2月）部分之判決
    ，駁回上訴人此部分在第二審之上訴。已併引用第一審判決
    書記載之事實、證據與理由，而載敘所憑之證據及憑以認定
    之得心證理由。復依確認之事實，敘明上訴人所犯如附表一
    編號2 所示之41次犯行，如何應予分論併罰，而論以41罪之
    論據。所為論斷，尚無悖於論理法則與經驗法則，且有卷內
    證據資料可資覆按。
三、上訴意旨略以：
(一)原判決引用第一審判決所載內容，僅以第一審判決無認事用
    法不當之情形為由，即駁回伊在第二審之上訴，未就伊之具
    體犯罪情節及上訴理由，詳為斟酌，並於判決理由中說明，
    其認事用法之判斷以及與第一審採相同見解和結論之原因，
    理由內更僅謂「原判決（第一審判決）量刑及定執行刑均顯
    已斟酌刑法第57條各款事項」，並未有何具體之說明及理由
    分析，且未敘明得心證之理由，等同第二審未做實質審理，
    顯有理由不備之違法。
(二)伊於審理中已坦承犯行，犯後態度良好，伊因受金錢誘惑一
    時失慮，未克制貪念而誤觸刑典，所為犯罪雖達42次，但均
    為連續、接續犯罪，且皆屬未遂階段，顯見惡性非重，原審
    量刑未予充分考慮，亦未綜合一切與犯罪相關之事證，就伊
    所犯詐欺等42罪定應執行有期徒刑4年2月，顯然失衡，違反
    公平、平等及罪刑相當原則云云。
四、按第二審判決書，得引用第一審判決書所記載之事實、證據
    及理由，對案情重要事項第一審未予論述，或於第二審提出
    有利於被告之證據或辯解不予採納者，應補充記載其理由，
    刑事訴訟法第373 條定有明文，考其立法意旨乃為簡化第二
    審判決書之製作，而修正為第二審認定之事實、證據及理由
    與第一審相同者，得引用之，惟如對案情重要事項第一審未
    予論述，或於第二審提出有利於被告之證據或辯解不予採納
    者，應補充記載其理由，以符合我國刑事訴訟第二審係覆審
    制之法意。查原判決已說明本案經審理結果，認第一審判決
    認事用法及量刑均無不當，應予維持，因而依上開規定引用
    第一審判決書所記載之事實、證據及理由；另原判決除就上
    訴人於原審主張其所為罪數認定部分，以第一審依有利於上
    訴人之認定，按上訴人參與之日數，1日計算1罪，認無認事
    用法不當之情形外，另說明第一審判決所為量刑及定應執行
    刑部分，均已審酌刑法第57條各款事項等一切情狀及檢察官
    之意見而為刑之量定，復敘明上訴人之犯罪情節，如何尚無
    適用刑法第59條規定給予酌減其刑寬典之理由。其刑罰之裁
    量尚無違反比例原則、平等原則，而有量刑及定執行刑過重
    之情形，因而予以維持等旨，已敘述甚詳。核原審就刑罰裁
    量職權之行使，既未逾越法律所規定之範圍，亦無濫用權限
    之情形，殊不能任意指摘原審維持第一審所為量刑之諭知為
    不當，而執為第三審上訴之理由。
五、綜上，上訴人關於此部分之上訴違背法律上之程式，應予駁
    回。
據上論結，應依刑事訴訟法第397條、第395條前段，判決如主文
。
中    華    民    國   111    年    3     月    30    日
                  刑事第五庭審判長法  官  吳  信  銘  
                                  法  官  梁  宏  哲  
                                  法  官  沈  揚  仁  
                                  法  官  蔡  廣  昇  
                                  法  官  何  菁  莪  
本件正本證明與原本無異
                                  書記官
中    華    民    國   111    年    4     月    15    日